【裁判字號】    97,訴,1204
【裁判日期】    970630
【裁判案由】    違反毒品危害防制條例
【裁判全文】
臺灣彰化地方法院刑事判決              97年度訴字第1204號
公  訴  人  臺灣彰化地方法院檢察署檢察官
被      告  甲○○
上列被告因違反毒品危害防制條例案件，經檢察官提起公訴（97
年度毒偵字第1501號），本院合議庭裁定由受命法官獨任進行簡
式審判程序，茲判決如下：
    主  文
甲○○施用第二級毒品，累犯，處有期徒刑陸月；又施用第一級
毒品，累犯，處有期徒刑拾月。應執行有期徒刑壹年貳月。
    犯罪事實
一、甲○○曾於民國93年間因連續施用第1 級毒品案件，經本院
    以93年度訴字第1002號刑事判決判處有期徒刑8 月確定；復
    於94年間因連續施用第1 級毒品案件，經本院以94年度訴字
    第1117號刑事判決判處有期徒刑9 月確定後，經移送接續執
    行，於95年7 月7 日縮短刑期假釋出監並付保護管束，復於
    假釋保護管束期間，於95年間因施用第1 級毒品案件，並經
    撤銷假釋，應執行殘刑有期徒刑3 月2 日，於96年4 月4 日
    因縮刑期滿執行完畢。而前揭於95年間因施用第1 級毒品案
    件，經本院以95年度訴字第1921號刑事判決判處有期徒刑10
    月確定，並經依中華民國96年罪犯減刑條例聲請本院以96年
    度聲減字第894 號裁定就95年間之案件減為有期徒刑5 月確
    定，並於96年11月4 日因減刑期滿執行完畢。其前於90年間
    因施用毒品案件，經本院以90年度毒聲字第3733號裁定送勒
    戒處所觀察、勒戒後，認無繼續施用毒品之傾向，於90年10
    月29日觀察、勒戒執行完畢釋放，經臺灣彰化地方法院檢察
    署檢察官以90年度毒偵字第4043、4249號為不起訴處分確定
    ；復於前揭觀察、勒戒執行完畢釋放5 年內，於93年間因連
    續施用第1 級毒品案件，經本院於93年12月16日以93年度訴
    字第1002號刑事判決判處有期徒刑8 月，並於94年1 月12日
    確定。詎其不知悔改，明知海洛因、甲基安非他命業經公告
    為毒品危害防制條例第2 條第2 項第1 、2 款所列管之第1
    、2 級毒品，不得非法持有、施用，於前揭觀察、勒戒執行
    完畢釋放後5 年內，於93年間再犯施用毒品案件，經法院判
    處罪刑確定後，復分別基於施用第1 級毒品海洛因、第2 級
    毒品甲基安非他命之犯意，(一)於97年1 月12日晚上6 時許，
    在其位於彰化縣埔心鄉○○路○段69號居處內將甲基安非他
    命以玻璃球吸食器隔熱燒烤吸食煙霧之方式，施用第2 級毒
    品甲基安非他命1 次；(二)於97年1 月13日上午8 時許，在其
    位於上址居處內，將海洛因摻水以注射針筒注射入體內，施
    用第1 級毒品海洛因1 次。嗣經警方於97年1 月13日下午5
    時許，在彰化縣大村鄉○○路○段50號因另案而查獲，且於
    同日下午6 時30分採尿送驗後，始知上情。
二、案經彰化縣警察局員林分局報請臺灣彰化地方法院檢察署檢
    察官偵查起訴。
    理  由
一、本案被告甲○○所犯係死刑、無期徒刑、最輕本刑為3 年以
    上有期徒刑以外之罪，其於準備程序就前揭被訴事實為有罪
    之陳述，經受命法官告知簡式審判程序之旨，並聽取其與公
    訴人之意見後，本院認無不得或不宜改依簡式審判程序進行
    之處，爰依刑事訴訟法第273 條之1 第1 項、第284 條之1
    ，裁定本案由受命法官獨任進行簡式審判程序，合先敘明。
二、訊據被告對其於上揭時、地，分別施用第1 級毒品海洛因及
    第2 級毒品甲基安非他命各1 次之事實，於本院審理時均坦
    承不諱（參見本院97年6月18日審判筆錄）。另查：
  (一)被告係於97年1 月13日下午6 時30分，經警方採集被告尿液
    送驗結果，分別呈嗎啡、甲基安非他命陽性反應，此有詮昕
    科技股份有限公司97年2 月5 日報告編號00000000號濫用藥
    物尿液檢驗報告及委託檢驗尿液代號與真實姓名對照認證單
    、毒品犯罪嫌疑人尿液採驗作業管制記錄各1 紙（參見偵查
    卷宗第8 頁、第9 頁、第23頁）附卷可稽，足見被告確有施
    用第1 、2 級毒品海洛因、甲基安非他命各1 次之事實，應
    可認定。
  (二)按海洛因施用入人體後水解還原成嗎啡，再循嗎啡之代謝方
    式排出體外，業據行政院衛生署藥物食品檢驗局73藥檢壹字
    第030221號函說明綦詳，且依醫學臨床實驗及根據英國藥學
    會出版Isolation and Indentification of Drugs一書第2
    版載明：口服或注射海洛因後可快速吸收，並於血液中迅速
    代謝成6 —乙醯嗎啡，然後轉變成嗎啡；再毒品施用後於尿
    液、血液中可檢出之最大時限，與施用劑量、施用頻率、施
    用方式、施用者飲水量之多寡、個人體質、檢體收集時間點
    及所用檢測方法之靈敏度等因素有關，因個案而異，一般於
    尿液中可檢出之最大時限，古柯鹼為施用後1 至4 天、海洛
    因為2 至4 天、嗎啡為2 至4 天、大麻為1 至10天、安非他
    命為1 至4 天、甲基安非他命為1 至5 天、MDMA為1 至4 天
    、MDA 為1 至4 天、Ketamine為2 至4 天等語，業經行政院
    衛生署管制藥品管理局92年7 月23日管檢字第0920005609號
    函載明明確。是參酌前揭報告，被告自白於前揭時間分別有
    施用第1 級毒品海洛因、第2 級毒品甲基安非他命各1 次之
    犯行等語，核與事實相符，應堪採信。
  (三)施用第1 、2 級毒品為犯罪行為，毒品危害防制條例第10條
    定有處罰明文。故施用第1 、2 級毒品者，依前揭規定本應
    科以刑罰。惟基於刑事政策，對合於一定條件之施用者，則
    依同條例第20條、第23條之規定，施以觀察、勒戒及強制戒
    治之保安處分。毒品危害防制條例於92年7 月9 日修正公布
    ，自93年1 月9 日施行，其中第20條、第23條將施用毒品之
    刑事處遇程序，區分為「初犯」及「5 年內再犯」、「5 年
    後再犯」。依其立法理由之說明：「初犯」，經觀察、勒戒
    或強制戒治後，應為不起訴處分或不付審理之裁定；經觀察
    、勒戒或強制戒治執行完畢釋放後，「5 年內再犯」者，因
    其再犯率甚高，原實施之觀察、勒戒及強制戒治既已無法收
    其實效，爰依法追訴或裁定交付審理。至於經觀察、勒戒或
    強制戒治執行完畢釋放後，「5 年後再犯」者，前所實施之
    觀察、勒戒或強制戒治已足以遮斷其施用毒品之毒癮，為期
    自新及協助其斷除毒癮，仍適用「初犯」規定，先經觀察、
    勒戒或強制戒治之程序。從而依修正後之規定，僅限於「初
    犯」及「5 年後再犯」二種情形，始應先經觀察、勒戒或強
    制戒治程序。倘被告於5 年內已再犯，經依法追訴處罰，縱
    其第3 次（或第3 次以上）再度施用毒品之時間，在初犯經
    觀察、勒戒或強制戒治執行完畢釋放5 年以後，已不合於「
    5 年後再犯」之規定，且因已於「5 年內再犯」，顯見其再
    犯率甚高，原實施觀察、勒戒或強制戒治，已無法收其實效
    ，即應依該條例第10條處罰（最高法院95年度第7 次刑事庭
    會議決議要旨參照）。經查，被告前於90年間因施用毒品案
    件，經本院以90年度毒聲字第3733號裁定送勒戒處所觀察、
    勒戒後，認無繼續施用毒品之傾向，於90年10 月29 日觀察
    、勒戒執行完畢釋放，經臺灣彰化地方法院檢察署檢察官以
    90年度毒偵字第4043、4249號為不起訴處分確定；復於前揭
    觀察、勒戒執行完畢釋放5 年內，於93年間因連續施用第1
    級毒品案件，經本院於93年12月16日以93年度訴字第1002號
    刑事判決判處有期徒刑8 月，並於94年1 月12日確定等情之
    事實，此有臺灣高等法院被告前案紀錄表、臺灣彰化地方法
    院檢察署刑案資料查註紀錄表各1 份附卷可參。被告前既曾
    因施用毒品案件，經觀察、勒戒後，復於觀察、勒戒執行完
    畢釋放後5 年內，再犯施用毒品罪，且經法院判處罪刑，嗣
    後業經確定，被告於犯罪事實欄一(一)(二)所示時間分別再度施
    用海洛因、甲基安非他命之犯行等情，即均非屬毒品危害防
    制條例第20條第3 項所定「5 年後再犯」之情形，檢察官逕
    行起訴，要無不合。依前開說明，本案被告上開所為，均係
    於上揭觀察、勒戒執行完畢釋放後5 年內，分別再犯施用毒
    品罪，且經法院判處罪刑後，各再度犯本案之毒品危害防制
    條例第10條第1 、2 項施用第1 、2 級毒品罪，本案事證明
    確，被告上開犯行，均應堪認定。
三、按海洛因、甲基安非他命為毒品危害防制條例第2 條第2 項
    第1 、2 款所明定之第1 、2 級毒品。核被告於犯罪事實欄
    一(一)部分所為，係犯毒品危害防制條例第10條第2 項之施用
    第2 級毒品罪；犯罪事實欄一(二)部分所為，係犯毒品危害防
    制條例第10條第1 項之施用第1 級毒品罪。被告各次持有第
    1 、2 級毒品進而施用，其持有之低度行為分別為施用之高
    度行為所吸收，均不另論持有毒品之罪。被告所犯上開2 罪
    ，犯意各別，行為互異，應分論併罰。另查，被告曾於93年
    間因連續施用第1 級毒品案件，經本院以93年度訴字第1002
    號刑事判決判處有期徒刑8 月確定；復於94年間因連續施用
    第1 級毒品案件，經本院以94年度訴字第1117號刑事判決判
    處有期徒刑9 月確定後，經移送接續執行，於95年7 月7 日
    縮短刑期假釋出監並付保護管束，復於假釋保護管束期間，
    於95年間因施用第1 級毒品案件，並經撤銷假釋，應執行殘
    刑有期徒刑3 月2 日，於96年4 月4 日因縮刑期滿執行完畢
    。而前揭於95年間因施用第1 級毒品案件，經本院以95年度
    訴字第1921號刑事判決判處有期徒刑10月確定，並經依中華
    民國96年罪犯減刑條例聲請本院以96年度聲減字第894 號裁
    定就95年間之案件減為有期徒刑5 月確定，並於96年11月4
    日因減刑期滿執行完畢等情，此有臺灣高等法院被告前案紀
    錄表、臺灣彰化地方法院檢察署刑案資料查註紀錄表各1 份
    存卷可考，其於5 年內故意分別再犯本案有期徒刑以上之2
    罪，均為累犯，應依刑法第47條第1 項之規定，各加重其刑
    。爰審酌被告前因施用毒品案件，經觀察、勒戒執行完畢釋
    放後5 年內，再犯施用毒品罪，且經法院判處罪刑後，仍未
    能徹底戒絕毒品，復犯本案施用毒品罪，顯見其無戒毒悔改
    之意，惟念其施用毒品乃自戕一己之身體健康，尚未對他人
    造成危害，且犯後已坦承犯行，態度良好等一切情狀，各量
    處如主文所示之刑，並定其應執行之刑。
據上論斷，應依刑事訴訟法第273 條之1 第1 項、第299 條第1
項前段，毒品危害防制條例第10條第1 項、第2 項，刑法第11條
前段、第47條第1 項、第51條第5 款，判決如主文。
本案經檢察官吳芙如到庭執行職務。
中    華    民    國    97    年    6     月    30    日
                  刑事第八庭          法  官  唐中興
以上正本證明與原本無異。
如不服本判決，應於判決送達後10日內，向本院提出上訴書狀，
上訴書狀應「敘述具體上訴理由」，並按他造當事人之人數附繕
本。「切勿逕送上級法院」。
中    華    民    國    97    年    6     月    30    日
                                      書記官  吳政
【附錄本案判決論罪科刑法條全文】：
毒品危害防制條例第10條
施用第1級毒品者，處6月以上5年以下有期徒刑。
施用第2級毒品者，處3年以下有期徒刑。


司法院資訊處製作；財團法人民間司法改革基金會備份。
